臺灣高雄地方法院刑事判決　　　　　　 96年度簡上字第798號
上　訴　人
即　被　告　甲○○
　　　　　　　　　　（另案於臺灣高雄女子監獄執行中）
上列上訴人因詐欺案件，不服本院高雄簡易庭中華民國96年6 月
29日96年度簡字第3263號第一審簡易判決（聲請簡易判決處刑案
號：臺灣高雄地方法院檢察署96年度偵緝字第1322號），提起上
訴，本院管轄之第二審合議庭依通常程序審理，自為第一審判決
如下：
    主  文
原判決撤銷。
本件免訴。
    理  由
一、本件聲請簡易判決處刑意旨略以：被告甲○○雖得預見收購
    金融帳戶之人，係將所收購之帳戶用以供被害人匯入款項，
    藉此作為犯罪之工具，竟仍基於幫助他人遂行詐欺取財之不
    確定故意，於不詳時間、地點，將其向臺灣新光商業銀行左
    營華夏路分行（下稱新光銀行）所申辦之帳戶存摺（帳號00
    00000000000 號）及網路銀行密碼，交付予不詳之詐欺集團
    成員使用。嗣於民國（下同）95年4 月25日，適有乙○○接
    獲該詐欺集團來電，諉稱其係警政署警官陳嘉宏及臺北地檢
    署黃瓊郁書記官，告以其帳戶遭冒用，而要求乙○○依其指
    示以電話提供銀行語音轉帳密碼，乙○○因而陷於錯誤依其
    指示辦理，而遭詐騙轉帳新臺幣（下同）161 萬9530元至甲
    ○○所開設之前開帳戶內。因認被告涉犯刑法第30條第1 項
    前段、第339 條第1 項之幫助詐欺取財罪嫌等語。
二、按案件曾經判決確定者，應諭知免訴之判決，並得不經言詞
    辯論為之，刑事訴訟法第302 條第1 款、第307 條分別定有
    明文。又對於簡易判決之上訴，準用刑事訴訟法第3 編第1
    章及第2 章之規定；第二審法院認為上訴有理由，或上訴雖
    無理由，而原判不當或違法者，應將原審判決經上訴之部分
    撤銷，就該案件自為判決，刑事訴訟法第455 條之1 第3 項
    、第369 條第1 項前段亦分別定有明文。
三、原審以上訴人即被告甲○○犯刑法第30條第1 項前段、第
    339 條第1 項之幫助詐欺取財罪罪證明確，予以論罪科刑，
    固非無見。惟查，本件被告前曾被訴基於縱有人持其存款帳
    戶作為詐騙之犯罪工具，亦不違其本意之幫助犯意，於95年
    4 月20日至同年月26日間之某日，在不詳地點，將其於95年
    4 月20日在高雄市左營區○○○路368 號臺灣土地銀行左營
    分行（下稱土地銀行）所開立、帳號為000000000000號帳戶
    之存簿、金融卡及密碼，交給真實姓名年籍均不詳之成年人
    所組成之詐騙集團使用。嗣於95年4 月26日上午11時許，溫
    仲慧接獲該詐騙集團某一成員以電話通知佯稱：其是法院人
    員，溫仲慧所有之金融帳戶疑有不正常進出，必須將帳戶內
    金錢匯出統一保管，溫仲慧不疑有詐陷於錯誤，遂依該成員
    之指示，於同日先至新竹縣湖口鄉○○路26號中華郵政股份
    有限公司湖口郵局匯款20萬元，再至新竹縣湖口鄉○○路○
    段76號臺灣中小企業銀行湖口分行匯款33萬元（共計53萬元
    ）至甲○○上開土地銀行帳戶，因認被告涉犯刑法第30條第
    1 項前段、第339 條第1 項之幫助詐欺取財罪嫌（下稱前案
    ），該案業經臺灣高雄地方法院檢察署檢察官以95年度偵字
    第17943 號聲請簡易判決處刑，經本院於95年8 月9 日以95
    年度簡字第4892號判處有期徒刑4 月，並於同年9 月11日確
    定在案，此有上開聲請簡易判決處刑書、刑事判決書、臺灣
    高等法院被告前案紀錄表各1 份在卷可憑。而被告曾於本院
    準備程序中供稱其係於95年4 月20日開戶後當天某時，在高
    雄市左營區某處，以每個帳戶1 千元為代價，將上開新光銀
    行帳戶存摺、密碼及土地銀行帳戶存摺、金融卡、密碼等物
    同時交給1 名真實姓名、年籍不詳之男子使用等語（見本院
    96年9 月18日準備程序筆錄）。本院審酌由卷附新光銀行被
    告開戶資料、交易明細表、證人即被害人乙○○之證述等資
    料及前案判決觀之，被告上開新光銀行及土地銀行之帳戶均
    係於95年4 月20日開戶，被用以詐騙之時間分別為95年4 月
    25日、26日，前案與本案之開戶、詐騙時間均相距極近，詐
    騙之手法相似，被告確有同時將上開2 個帳戶交給同一人使
    用之可能，且檢察官復未提出證據證明被告係於不同時間，
    將上開新光銀行、土地銀行之帳戶分別交給他人使用，是被
    告前開供述尚堪採信。從而，本件被告既係以1 個交付帳戶
    之行為，同時提供2 個金融帳戶給同一人，幫助該人分別犯
    詐欺取財罪，觸犯構成要件相同之罪名，即屬想像競合犯，
    為裁判上一罪，其犯罪事實之一部（提供土地銀行帳戶幫助
    他人犯詐欺取財罪部分）既經前案判決確定，效力自及於本
    案。檢察官就該曾經判決確定之同一案件，仍向本院重行起
    訴（聲請簡易判決處刑），並於96年6 月11日繫屬本院，揆
    諸前揭說明，本案自應為免訴之判決。原審未斟酌及此，而
    對被告為有罪之實體判決，尚有未合。是被告以原審不應再
    為有罪判決為由提起上訴，指摘原判決不當，為有理由，應
    由本院將原判決撤銷，並適用通常訴訟程序自為第一審判決
    ，且不經言詞辯論，改諭知被告免訴之判決。
據上論斷，應依刑事訴訟法第452 條、第451 條之1 第4 項但書
第3 款、第455 條之1 第1 項、第3 項、第369 條第1 項前段、
第364 條、第302 條第1 款、第307 條，判決如主文。
中　　華　　民　　國　　96　　年　　10　　月　　12　　日
                鳳山刑事第二庭    審判長法　官  林水城
                                        法　官  譚德周
                                        法  官  楊筑婷
以上正本證明與原本無異。
如不服本判決應於收受本判決後10日內向本院提出上訴書狀，並
應敘述具體理由，如未敘述上訴理由者，應於上訴期間屆滿後20
日內補提理由書狀於本院（均須按他造當事人之人數附繕本）「
切勿逕送上級法院」。
中　　華　　民　　國　　96　　年　　10　　月　　12　　日
　　　　　　　　　　　　　　   　　　   書記官　林靜慧
